臺灣高等法院臺南分院刑事裁定　　　　　　　九十一年度交抗字第一五五號　　Ｇ
　　　抗　告　人
　　　即異議人　　甲　○　○
右列抗告人因違反道路交通管理處罰條例案件，不服臺灣臺南地方法院中華民國九十
一年九月五日裁定（九十一年度交聲字第一四四號）提起抗告，本院裁定如左：
      主      文
抗告駁回。
      理      由
一、本件抗告意旨略以：抗告人前受屏東縣林邊分駐所員警逕行告發違反道路交通管
    理處罰條例，經抗告人聲明異議，復經原審裁定在案，茲因不服原裁定，爰提起
    抗告，理由如下：
    （一）原審開庭時，承審法官問抗告人是否有闖紅燈，抗告人答稱沒有。然承審
          法官並未詳細求證抗告人是否確有闖紅燈行為，僅以警員應無甘冒行政懲
          處及刑法偽證罪責任而刻意誣陷之必要，遽認抗告人有闖紅燈違規行為，
          顯然官官相護而有不當。
    （二）查屏東縣林邊分駐所二位舉發本件之員警於原審傳訊時，一位證稱：抗告
          人遇紅燈未停，直接闖越停止線通過該交叉路口等語，為抗告人當庭反駁
          。因抗告人係在停止線前黃燈通過該路口，警員在前方八十公尺路邊，看
          見反方面的紅燈時攔停抗告人，該員警在毫無證據之下，亦未再為陳述。
    （三）綜上所述，足證抗告人確實未闖紅燈，原裁定顯然偏頗員警，而視抗告人
          之證詞為卸責之詞，實令抗告人不服，爰提起本件抗告等語。
二、按汽車（均含機車）駕駛人，行經有燈光號誌管制之交岔路口闖紅燈者，處新臺
    幣（下同）一千八百元以上五千四百元以下罰鍰；並記違規點數三點；汽車駕駛
    人，駕駛汽車有違反道路交通管理處罰條例之行為，經交通勤務警察或依法令執
    行交通稽查任務人員制止時，不聽制止或拒絕停車接受稽查而逃逸者，除按各該
    條規定處罰外，處三千元以上六千元以下罰鍰；並記違規點數一點，道路交通管
    理處罰條例第五十三條、第六十三條第一項第三款、第六十條第一項、第六十三
    條第一項第一款分別定有明文。
三、經查：
    （一）本件抗告人即異議人甲○○係於民國（下同）九十一年三月十日十四時三
          十分許，騎駛車號ＫＱ９─５１０號重型機車，在行經屏東縣林邊大橋北
          端中山路口之設有燈光號誌管制交岔路口時，由中山路闖紅燈直行，經警
          鳴笛並以手勢指揮該輛車號ＫＱ９─５１０號重型機車停車受檢，因該重
          型機車不聽從指揮出示證照接受稽查，反逕自駕車駛離逃逸，經執勤員警
          記下違規車號，並比對電腦查詢之資料無訛後，始製單逕行舉發等情，有
          屏東縣警察局屏警交字第Ｖ00000000號舉發違反道路交通管理事
          件通知單及屏東縣警察局東港分局九十一年四月二十四日（九十一）東警
          交裁字第０９１０００３３１１號函各乙紙在卷可稽，且經本件舉發之員
          警陳進茂、洪清財分別於原審證述明確，員警陳進茂並證稱：本件是伊告
          發的，當時伊在中山路與林邊大橋執行南向北交通稽查勤務，當時異議人
          （即抗告人甲○○）的行向由中山路南向北駛來，行經該路口前他的行向
          號誌已經轉為紅燈，異議人仍遇紅燈未停，仍直接闖越停止線通過該交岔
          路口，伊才攔停異議人並請其提出行照、駕照，異議人只有停下來說他是
          黃燈行駛，然後就直接騎車離開，伊才記下他的車號逕行開單舉發等語；
          員警洪清財則證稱：是伊與證人陳進茂共同攔檢，當時異議人是由南向北
          沿中山路駛來，他的行向路口已轉為紅燈，其他的車子都已經停下來，異
          議人仍闖越該路口駛過，伊等就攔停，之後伊就繼續攔檢其他車子，然後
          就由證人陳進茂與異議人處理，等伊回頭看時異議人已經不在現場各等語
          無訛（詳原審卷第十八、九頁），而抗告人亦坦承有於右開時、地騎駛該
          輛重型機車行經該處設有燈光號誌管制之交岔路口，有被員警先予攔停並
          請求出示駕照接受稽查，因抗告人自認並無違規而不予理會即直接駛離之
          事實（詳原審卷第十七頁），參諸執勤警員係依法執行公務，與異議人並
          不相識，素無怨隙，苟非實情，自無須恣意誣攀之理。況警員執行公務本
          身受行政懲處責任之監督，到庭具結作證更以刑罰擔保其真實性，應無甘
          冒行政懲處及刑法偽證罪責任而刻意誣陷之必要。從而，堪信警員陳進茂
          、洪清財前開證述為真實。
    （二）抗告人雖辯稱：伊當時行經中山路和林邊大橋北上處之路口時，所看到之
          號誌是黃燈，且有先停車下來和其中一位員警講話，因警員要求提出駕照
          供查核，伊自認是黃燈號誌行駛才不理會警員直接將機車騎走，並無違規
          等語。惟按法院受理交通異議案件，乃是對於交通舉發行政處分審查其是
          否違法，本質上屬於行政爭訟過程，與普通法院審理刑事案件之原則不同
          。其舉證責任之原理，非如刑事案件中，應超越任何合理懷疑始可為有罪
          判決者之嚴格程度。其舉證責任之原理，應與民事訴訟相類似，除有特別
          規定外，基本上準用民事訴訟法，由國家機關與人民二造，各自履行其主
          觀之舉證責任，在過程中各自提出證據；若窮盡各種證據方法，待證結果
          仍有不明時，則由客觀之舉證責任危險分配原則，決定國家機關與人民二
          造何人應受敗訴危險。此參酌行政訴訟法第一百三十六條規定準用民事訴
          訟法第二百七十七條自明。查原裁決機關即交通部公路總局嘉義區監理所
          臺南監理站，裁決抗告人甲○○闖紅燈並拒絕停車接受稽查逃逸，乃係引
          據前揭舉發單為證。而舉發本件違規事件之屏東縣警察局東港分局林邊分
          駐所員警陳進茂、洪清財，就本件如何查獲並舉發之經過，亦於原審調查
          時到庭陳證無訛，業如前述，並就抗告人係騎車沿中山路南向北駛來，在
          行經該路口前其行向號誌已經轉為紅燈，抗告人仍遇紅燈未停，直接闖越
          停止線通過該交岔路口，經員警先予攔停並請其提出行、駕照，惟抗告人
          只有停下來說他是黃燈行駛，然後就直接騎車離開等本件違規情節均證述
          明確，核與抗告人上開於原審調查時所陳稱：其當時是騎經高屏沿海公路
          （即林邊鄉○○○路）南向北行駛，行經中山路和林邊大橋北上口處有一
          行車管制號誌，其當時看的是黃燈，其有先停下來，其中一位警員和其講
          話，並叫其拿出駕照查核，結果其說是黃燈號誌行駛就直接將機車騎走不
          理會警員等情節亦相吻合。且本件警員之舉發程序，亦合於違反道路交通
          管理事件統一裁罰標準及處理細則第二十三條第一項第一款、第二項：汽
          車闖紅燈或平交道，當場不能或不宜攔截製單舉發者，得逕行舉發之，逕
          行舉發，應記明車輛牌照號碼、車型等可資辦明之資料，查明汽車所有人
          姓名或名稱、住址，並以該汽車所有人為被通知人製單舉發之規定。況查
          警員陳進茂、洪清財本身係直接見聞抗告人所駕之重型機車有闖紅燈並拒
          絕停車接受稽查逃逸之事實經過，對事實最為明瞭，又經以行政及刑事責
          任擔保其真實性，且前揭舉發單所記載舉發時抗告人所駕車之違規情節又
          與事實相符等等各項因素，綜合認定證人陳進茂、洪清財上開陳述為可採
          信。而抗告人既有前述騎車闖紅燈之違規行為，則其雖有將車稍事停留，
          然其當場拒絕接受執勤稽查要求，旋未經同意即騎車離去，致執勤員警無
          從確定其身分而不能當場製單舉發，則抗告人之行為即與拒絕停車接受稽
          查而逃逸之行為無異。至抗告人辯稱舉發員警舉發有誤乙節，既未提出確
          實證據以供調查，亦未提供任何相關證據足資證明值勤員警確有捏造事實
          違法取締之情事，從而，抗告人前開所辯，要係卸責之詞，洵無可採。
    （三）綜上所述，本件抗告人有於上開時、地，駕駛前開重型機車行經有燈光號
          誌管制之交岔路口闖紅燈，且經交通勤務警察制止時，拒絕停車接受稽查
          而逃逸之事實，既可認定，則移送機關即交通部公路總局嘉義區監理所臺
          南監理站據此除引用前開道路交通管理處罰條例第五十三條外，本另應引
          用同條例第六十條第一項之規定，惟移送機關就此部分誤引同條例第六十
          條第二項第一款，舉發違規事實欄並誤載為「不服從交通勤務警察稽查」
          ，於法即有未合，原審因而適用道路交通案件處理辦法第十九條、第二十
          條之規定，將原處分關於「不服從交通勤務警察稽查」部分撤銷，另裁定
          認抗告人有違反道路交通管理處罰條例之行為，經交通勤務警察制止時，
          拒絕停車接受稽查而逃逸，處罰鍰新臺幣三千元，並予記違規點數一點。
          並認移送機關就其餘部分引用前開道路交通管理處罰條例第五十三條、第
          六十三條第一項第一款規定，裁處抗告人一千八百元並記違規點數一點，
          於法並無不當，而駁回抗告人之異議。本院核其認事用法俱無不合，抗告
          人抗告意旨猶執前詞否認違規，指摘原裁定不當，為無理由，應予駁回。
四、據上論斷，應依道路交通案件處理辦法第二十六條，刑事訴訟法第四百十二條，
    裁定如主文。
中    華    民    國      九十一      年      十二      月      五      日
                                  臺灣高等法院臺南分院刑事第六庭
                                      審判長法官  楊    明    章
                                            法官  高    明    發
                                            法官  戴    勝    利
右正本證明與原本無異。
不得再抗告。
                                      法院書記官  吳    銘    添
中    華    民    國      九十一      年      十二      月      六      日
